【裁判字號】    94,易,1062
【裁判日期】    950109
【裁判案由】    違反商標法
【裁判全文】
臺灣臺南地方法院刑事判決              94年度易字第1062號
公  訴  人  臺灣臺南地方法院檢察署檢察官
被      告  丙○○
            乙○○
                    之2
上列被告等因違反商標法案件，經檢察官提起公訴（九十四年度
偵續字第四九號），被告二人於本院調查時，均為有罪之陳述，
經本院裁定由受命法官獨任以簡式審判程序審理，並判決如下：
    主  文
丙○○共同未得商標權人同意，於同一商品、服務，使用相同之
註冊商標，處有期徒刑拾月。
乙○○共同未得商標權人同意，於同一商品，使用相同之註冊商
標，處有期徒刑陸月，如易科罰金，以佰元折算壹日。緩刑貳
年。
    事  實
一、緣丙○○與乙○○為夫妻關係，丙○○於民國九十一年九月
    一日以其名義，與「老麥攝影文化事業有限公司」（以下簡
    稱老麥攝影總公司）簽訂為期三年之加盟契約，加盟老麥攝
    影總公司經營之婚紗攝影連鎖事業，並由乙○○擔任保證人
    。雙方約定，於加盟期間，徐偉宴所經營之婚紗攝影事業，
    有權使用老麥攝影總公司所享有，均向經濟部智慧財產局申
    請註冊核准取得商標使用權之「老麥婚紗攝影」、「老麥攝
    影、婚紗、造型、ＰＨＯＴＯＭＡＸ」二商標。丙○○取得
    老麥攝影總公司授權後，即在台南市○○路○段一七三號處
    ，以「老麥婚紗攝影」名義，使用前開二商標，並從事與老
    麥總公司相同之婚紗攝影、禮服出租等事業。丙○○負責實
    際管理、發展業務之責，乙○○則於店內負責與客人簽約、
    提供婚紗攝影、禮服出租等相關事務之處理。惟丙○○與老
    麥攝影總公司簽約後，未依約給付加盟金及授權費用，老麥
    攝影總公司遂於九十二年八月二十七日發函催告丙○○與乙
    ○○應於九十二年九月十日前，清償所積欠之款項。惟丙○
    ○與乙○○仍未依期清償應付款項，老麥攝影總公司乃於九
    十二年十月十六日以存證信函通知丙○○與乙○○解除加盟
    契約，並終止前開二商標之授權，且告知丙○○與乙○○不
    得再行使用前開二商標。詎丙○○與乙○○二人明知加盟契
    約終止後，未得商標權人即老麥攝影總公司同意，已不得再
    以前開二商標從事經營同一之婚紗攝影、禮服出租等業務，
    竟共同基於違反商標法之犯意聯絡，自九十二年十月十七日
    起，至同年十一月十二日止，於未得老麥攝影總公司授權之
    情形下，擅自在前開地址，以「老麥婚紗攝影」名義續行營
    業，並續行將原印製前開「老麥攝影、婚紗、造型、ＰＨＯ
    ＴＯＭＡＸ」商標之丙○○、乙○○名片、及禮服預約單等
    物，置於其在上址所經營之「老麥婚紗攝影」內，以供顧客
    辨識、簽約及預約禮服之用。丙○○與乙○○並於九十二年
    十月三十一日至同年十一月四日止，在台南市○○路○段六
    五八號之新光三越百貨股份有限公司（以下簡稱新光三越）
    台南西門分公司，以「老麥婚紗攝影」名義，參加婚紗展覽
    ，並將前開「ＰＨＯＴＯＭＡＸ」之商標，印製於「新光三
    越新天地婚紗展特惠專案」上，置於其於新光三越之展覽櫃
    臺處，作為參加婚紗展覽之顧客，用以訂購拍攝婚紗、預約
    禮服之用，致使至「老麥婚紗攝影」店內，及參加前開婚紗
    展之顧客，誤認「老麥婚紗攝影」仍獲得老麥攝影公司授權
    前開二商標之使用。嗣於九十二年十一月十二日，丙○○逕
    行終止「老麥婚紗攝影」之經營，並經業已簽約之顧客發覺
    有異，向老麥攝影總公司詢問，並向媒體及台南市政府消保
    官反應，老麥攝影總公司始悉上情。
二、案經老麥攝影總公司訴由台灣台南地方法院檢察署檢察官偵
    查起訴。
    理  由
一、上揭犯罪事實業據被告丙○○與乙○○於本院審理時坦承不
    諱，核與證人即任職於「老麥婚紗攝影」之游秋蓉、證人即
    顧客劉君怡、吳燕秋等人於偵查中之證述相符，並有老麥婚
    紗攝影」、「老麥攝影、婚紗、造型、ＰＨＯＴＯＭＡＸ」
    商標查詢、加盟契約書、老麥攝影總公司九十二年八月二十
    七日催告函、九十二年十月十六日存證信函、活動合約書及
    附件、名片、新光三越新天地婚紗展特惠專案、新光三越臺
    南西門分公司九十四年九月三十日（九四）新越府西管財字
    第一六八號函所附銷貨傳票及退貨解約傳票各件在卷可稽，
    被告丙○○與乙○○於本院審理時之自白與事實相符，應堪
    採信。被告丙○○與乙○○犯行明確，堪以認定，應依法論
    科。
二、按行為後法律有變更者，適用裁判時之法律；但裁判前之法
    律有利於行為人者，適用最有利於行為人之法律；刑法第二
    條第一項前段定有明文。次按商標法業已於九十二年五月八
    日修正通過，並於同年十一月二十八日施行，修正前商標法
    第六十二條移置同法第八十一條，其法定刑並未變更，仍為
    「處三年以下有期徒刑、拘役或科或併科新台二十萬元以下
    罰金。」，故被告二人所為，應適用裁判時之新法規定處罰
    ，合先說明。另查被告丙○○與乙○○於加盟契約終止後，
    仍繼續將印有「老麥攝影、婚紗、造型、ＰＨＯＴＯＭＡＸ
    」商標之名片、及禮服預約單，供顧客辨識、簽約及預約禮
    服之用，而經營相同之婚紗攝影等事業，已足使消費者認識
    被告所提供之商品與服務，為告訴人老麥婚紗總公司擁有商
    標專用權之服務及商品。故核被告二人所為，均係犯商標法
    第八十一條第一款之未得商標權人同意於同一商品、服務使
    用相同之註冊商標罪。另被告丙○○與乙○○自與告訴人之
    加盟契約關係消滅後，繼續以告訴人擁有之商標專用權之服
    務及商品多次提供予顧客之營業行為，僅係犯罪行為繼續，
    並不因時間之久暫而異其使用商標行為次數之認定，應仍僅
    為單純一罪。被告丙○○與乙○○具有犯意聯絡及行為分擔
    ，俱為共同正犯。爰審酌被告丙○○及乙○○與告訴人間，
    原定有加盟契約，其等於加盟契約期間未依約履行其等應負
    擔之義務，而遭告訴人終止契約，竟又未經同意繼續使用告
    訴人之商標，甚而於收受顧客繳納之款項後，逕行終止營業
    ，導致顧客向媒體及消保官反映，造成告訴人商譽受損、迄
    今尚未賠償告訴人所受損害，或與告訴人達成和解，另審酌
    被告丙○○與乙○○之關係，被告丙○○就「老麥婚紗攝影
    」之事務，居於主導地位等一切情狀，分別量處如主文所示
    之刑，並就被告乙○○部分諭知易科罰金之折算標準。另被
    告乙○○前未曾受有期徒刑以上刑之宣告，有台灣高等法院
    被告全國前案記錄表一份在卷可憑，本院審酌其於本件犯罪
    之參與程度、犯罪後於本院坦承犯行之態度等情狀，認其經
    此起訴、審理之過程，應知所警惕，信無再犯之虞，故認所
    宣告之刑以暫不執行為適當，併諭知緩刑二年，以勵自新。
據上論斷，應依刑事訴訟法第二百七十三條第一項、第二百九十
九條第一項前段，商標法第八十一條第一款，刑法第十一條前段
、第二條第一項前段、第二十八條、第四十一條第一項前段、第
七十四條第一款，罰金罰鍰提高標準條例第二條，判決如主文。
本案經檢察官甲○到庭執行職務
中    華    民    國    95    年    1     月    9     日
                      刑事第十二庭
                                法  官  卓穎毓
以上正本證明與原本無異。
如不服本判決，應於收受送達後十日內向本院提出上訴書狀（應
附繕本）。
                                書記官  秦建華
中    華    民    國    95    年    1     月    10    日
附錄法條：
商標法第81條
未得商標權人或團體商標權人同意，有下列情形之一者，處三年
以下有期徒刑、拘役或科或併科新臺幣20萬元以下罰金：
一  於同一商品或服務，使用相同之註冊商標或團體商標者。
二  於類似之商品或服務，使用相同之註冊商標或團體商標，有
    致相關消費者混淆誤認之虞者。
三  於同一或類似之商品或服務，使用近似於其註冊商標或團體
    商標之商標，有致相關消費者混淆誤認之虞者。


司法院資訊處製作；財團法人民間司法改革基金會備份。
